【裁判字號】    97,訴,68
【裁判日期】    970131
【裁判案由】    毒品危害防制條例
【裁判全文】
臺灣高雄地方法院刑事判決                97年度訴字第68號
公  訴  人  臺灣高雄地方法院檢察署檢察官
被      告  甲○○
上列被告因毒品危害防制條例案件，經檢察官提起公訴（96年度
毒偵字第9429號），被告於本院準備程序進行中，為有罪之陳述
，經本院合議庭裁定由受命法官獨任改依簡式審判程序審理，並
判決如下：
    主  文
甲○○施用第一級毒品，累犯，處有期徒刑捌月。
    事  實
一、甲○○前(1)因施用毒品案件，經本院以90年度毒聲字第1888
    號裁定送觀察勒戒，因有繼續施用傾向，復經本院以90年度
    毒聲字第2571號裁定令入戒治處所施以強制戒治，嗣於民國
    90 年10 月25日續執行徒刑出監，於91年4 月24日執行完畢
    ；(2)又因竊盜、施用毒品等案件，經本院分別以94年度簡上
    字第588 號、94年度訴字第2622號判決，各判處有期徒刑8
    月、1 年，併定應執行刑為有期徒刑1 年7 月確定，經減刑
    後減為有期徒刑9 月又15日，於96年7 月16日執行完畢。
二、明知海洛因係屬毒品危害防制條例第2 條第2 項第1 款所定
    之第一級毒品，不得持有、施用，猶不知悔改，仍於前述強
    制戒治執行完畢釋放後5 年內再因犯施用毒品罪而遭判刑後
    ，復基於施用第一級毒品海洛因之犯意，於96年10月7 日晚
    上8 時許回溯24小時內之某時（扣除遭警拘束之時間），在
    其綽號「阿明」之友人位於高雄市某處之住處內，以香菸摻
    以海洛因點燃後施用之方式，施用第一級毒品海洛因乙次，
    嗣於96年10月7 日晚上7 時許，在高雄市○○區○○路與龍
    水路口，因其形跡可疑為警攔檢盤查，並徵得其同意採尿送
    驗結果，呈嗎啡之陽性反應，而查悉上情。
三、案經高雄市政府警察局鼓山分局報告臺灣高雄地方法院檢察
    署檢察官偵查起訴。
    理  由
一、被告甲○○所犯係死刑、無期徒刑、最輕本刑為3 年以上有
    期徒刑以外之罪，其於準備程式中就前揭被訴事實為有罪之
    陳述，經受命法官告知簡式審判程序之旨，並聽取其與公訴
    人之意見後，本院合議庭認為適宜由受命法官獨任進行簡式
    審判程序，爰依刑事訴訟法第273 條之1 第1 項規定，裁定
    由受命法官獨任進行審判程序，合先敘明。
二、訊據被告對於上揭犯行業於本院審理時供承不諱，且被告於
    上開時地為員警所採集之尿液，經送檢驗之結果，確呈嗎啡
    陽性反應，此有高雄市立凱旋醫院96年10月15日濫用藥物尿
    液檢驗報告（檢體編號：E351號）、查獲毒品案件嫌疑人尿
    液代碼- 姓名對照登記表各1 紙附卷可稽。由此足徵被告之
    自白與事實相符，堪以採信，是本案事證明確，被告施用第
    一級毒品海洛因之犯行，洵堪認定。
三、按毒品危害防制條例於92年7 月9 日修正公布，自93年1 月
    9 日施行，其中第20條、第23條將施用毒品之刑事處遇程序
    ，區分為「初犯」及「5 年內再犯」、「5 年後再犯」，依
    其立法理由之說明：「初犯」，經觀察、勒戒或強制戒治後
    ，應為不起訴處分或不付審理之裁定；經觀察、勒戒或強制
    戒治執行完畢釋放後，「5 年內再犯」者，因其再犯率甚高
    ，原實施之觀察、勒戒及強制戒治既已無法收其實效，爰依
    法追訴或裁定交付審理。至於經觀察、勒戒或強制戒治執行
    完畢釋放後，「5 年後再犯」者，前所實施之觀察、勒戒或
    強制戒治已足以遮斷其施用毒品之毒癮，為期自新及協助其
    斷除毒癮，仍適用「初犯」規定，先經觀察、勒戒或強制戒
    治之程序。從而依修正後之規定，僅限於「初犯」及「5 年
    後再犯」二種情形，始應先經觀察、勒戒或強制戒治程序。
    倘被告於5 年內已再犯，經依法追訴處罰，縱其第3 次（或
    第3 次以上）再度施用毒品之時間，在初犯經觀察、勒戒或
    強制戒治執行完畢釋放5 年以後，已不合於「5 年後再犯」
    之規定，且因已於「5 年內再犯」，顯見其再犯率甚高，原
    實施觀察、勒戒或強制戒治，已無法收其實效，即應依該條
    例第10條處罰。（最高法院95年第7 次刑事庭會議決定意旨
    、95年度台非字第65號刑事判決意旨參照）。查本件被告因
    施用毒品案件，經本院以90年度毒聲字第1888號裁定送觀察
    勒戒，因有繼續施用傾向，復經本院以90年度毒聲字第2571
    號裁定令入戒治處所施以強制戒治，嗣於90年10月25日續執
    行徒刑出監，於91年4 月24日執行完畢，又因施用毒品等案
    件，經本院以94年度訴字第2622號判決判處有期徒刑1 年確
    定等情，有臺灣高等法院被告前案紀錄表1 份在卷可按，其
    於強制戒治執行完畢釋放後5 年內有再犯施用毒品之情事，
    揆諸上揭說明，雖本次施用海洛因之犯行距初犯經強制戒治
    執行完畢釋放日已逾5 年，自應依法論罪科刑。
四、核被告所為，係犯毒品危害防制條例第10條第1 項之施用第
    一級毒品海洛因罪。被告施用第一級毒品前持有第一級毒品
    之行為，本應論以持有之罪，惟持有毒品之低度行為為其後
    施用毒品之高度行為所吸收，不另論罪。被告有事實欄所載
    之前科紀錄，於96年7 月16日執行完畢之情，有上開前案紀
    錄表1 份在卷可憑，其於刑之執行完畢後，5 年內故意再犯
    本件有期徒刑以上之罪，為累犯，應加重其刑。爰審酌被告
    無視毒品可能對自身及家庭所造成之戕害，及對社會治安形
    成之潛在危險，於強制戒治及遭法院判處徒刑，且執行完畢
    後再犯施用毒品之罪，足見其戒絕毒癮之意志不堅，本不宜
    寬貸，惟念其犯後坦承犯行，態度良好，及施用毒品乃戕害
    自身健康，尚未直接危害他人等一切情狀，量處如主文所示
    之刑，以示懲儆。
據上論斷，應依刑事訴訟法第273 條之1 第1 項、第299 條第1
項前段，毒品危害防制條例第10條第1 項，刑法第11條前段、第
47 條第1 項，判決如主文。
本案經檢察官陳登燦到庭執行職務。
中    華    民    國     97    年     1    月    31    日
                  刑事第四庭    法  官  鄭凱文
以上正本證明與原本無異。
如不服本判決應於收受本判決後10日內向本院提出上訴書狀，並
應敘述具體理由，如未敘述上訴理由者，應於上訴期間屆滿後20
日內補提理由書狀於本院（均須按他造當事人之人數附繕本）「
切勿逕送上級法院」。
中    華    民    國    97    年     2    月      4    日
                                書記官  蕭家玲
附錄本案論罪法條：
毒品危害防制條例第10條第1 項
施用第一級毒品者，處6 月以上5 年以下有期徒刑。


司法院資訊處製作；財團法人民間司法改革基金會備份。
